【裁判字號】    89,上易,2611
【裁判日期】    890822
【裁判案由】    詐欺
【裁判全文】
臺灣高等法院刑事判決                          八十九年度上易字第二六一一號
    上  訴  人  臺灣板橋地方法院檢察署檢察官
    上  訴  人
    即  被  告  丁○○
右上訴人因被告詐欺案件，不服臺灣板橋地方法院八十八年度易字第四○二一號，中
華民國八十九年六月二十一日第一審判決（起訴案號：臺灣板橋地方法院檢察署八十
八年度偵緝字第五八五號，移送併辦案號：同署八十八年偵續字第三六一號）提起上
訴，本院判決如左：
    主  文
原判決撤銷。
丁○○連續意圖為自己不法之所有，以詐術使人將本人之物交付，處有期徒刑壹年貳
月。
    事  實
一、丁○○原為台北縣板橋市○○路○段一三一巷五六弄四九之九號「俊男商店」之
    負責人，明知本身財務狀況不佳，如向他人大額借款則無法償還，仍基於意圖為
    自己不法所有之概括犯意，連續（一）於八十二年六月間，以購買房屋需款周轉
    為由，在台北縣板橋市○○路○段一三一巷五六弄三三之五號乙○○住處，向乙○○詐借款項，並簽發票載發票日分別為八十二年十二月三十一日、八十三年一
    月一、六、十九日之遠期支票四紙以資取信，致使乙○○陷於錯誤認其為有資力
    之人而如數交付款項，先後四次，共計詐得新台幣（下同）一百七十四萬八千四
    百元；（二）自八十二年十二月初起至同年月底止，以購買房屋需款周轉為由，
    在台北縣板橋市○○路○段一三一巷五六弄四四號五樓王信弘住處向王信弘借款
    ，並交付票載發票日分別為八十三年一月一、五、六、七、十、十二、十三、十
    八、二十、二六日遠期支票十紙以為取信，使王信弘陷於錯誤認其為有資力之人
    而如數交付借款，總計以此一方式借款十次，共計詐得九百六十九萬元；（三）
    於八十二年十二月十四日，以購買房屋需款周轉為由，在台北縣板橋市○○路○
    段一三一巷一二一弄十一號己○○住處向己○○借款三十萬，使己○○陷於錯誤
    認其為有資力之人而如數交付借款，而詐得三十萬元。（四）於八十二年十二月
    底，以購買房屋需款周轉為由，在台北縣板橋市○○街二一五巷二弄二十四號戊○○住處向戊○○借款五十萬，使戊○○陷於錯誤認其為有資力之人而如數交付
    借款，而詐得五十萬元。（五）另丁○○自八十二年二月間起，曾以提供上開俊
    男商店所在之建物及其基地設定最高限額二百萬元抵押權，且簽發本票以為擔保
    ，又給付利息一分半至二分不等之方式，陸續向丙○○借款四百三十五萬元，並
    已償還一百餘萬元之借款，嗣至八十三年一月五日，丁○○明知本身財務狀況已
    行惡化，仍基於前開不法所有之概括犯意，利用先前往來之良好經驗向丙○○借
    款五十萬元，並簽發以八十三年一月十五日為發票日之支票以為擔保，使丙○○
    陷於錯誤而仍如數交付借款，而詐得五十萬元。其後丁○○所交付之前揭支票屆
    期提示均遭退票，乙○○、王信弘、己○○、戊○○、丙○○始知受騙。
二、案經被害人王信弘（已歿）、其子甲○○及丙○○訴由台灣板橋地方法院檢察署
    檢察官偵查起訴。
    理  由
一、訊據上訴人即被告丁○○矢口否認有詐欺犯行，辯稱：伊與告訴人乙○○、王信
    弘共同擔任組頭經營「六合彩」賭博，所簽發交付告訴人乙○○、王信弘之支票
    均為償還代墊之賭金而非借款，且已償還王信弘部分款項，向己○○、戊○○借
    款均係當六合彩組頭輸錢要週轉用，並未說是要買房子，丙○○部分伊有將房子
    過戶給她和她和解，但他沒有撤回告訴云云，惟查本件係被告對告訴人乙○○、
    王信弘之借款，而非賭金往來等情，業經告訴人乙○○、王信弘、甲○○、戊○○及己○○指訴明確，復有卷付之支票影本、退票理由單影本、權狀資料影本、
    交易明細表影本等附卷可稽，而被告未能提供足認伊與告訴人乙○○、王信弘共
    同經營六合彩賭博之積極事證以供調查，僅空言辯稱係伊與告訴人乙○○、王信
    弘經營六合彩賭博償還代墊之賭金而非借款云云，所辯自不足採。次查被告於台
    北縣板橋市農會溪崑辦事處所開立之支票存款帳戶，於八十二年十二月間之交易
    餘額至多僅有二百餘萬元，則被告於同月間向告訴人王信弘借款達九百餘萬元顯
    然無償還能力，另被告所提出附卷遭人倒帳之支票、本票均為八十六年以後到期
    之票據，亦難認定被告有何遭人倒帳致經濟困難、無法還款之事實，至被告詐欺
    告訴人乙○○、丙○○及被害人己○○、戊○○之事實亦經告訴人乙○○、林靜
    及被害人己○○、戊○○分別指訴明確，被告所辯應為事後卸責之詞，不足採信
    。綜合上述情狀，被告於借款伊始，即應有不法所有之詐騙犯意，至為明確。而
    告訴人亦因而受有損害，事證明確，被告犯行洵堪認定。
二、核被告意圖為自己不法之所有，以詐術使人將本人之物交付，所為係犯刑法第三
    百三十九條第一項之詐欺取財罪。其先後多次犯行，時間緊接，構成要件相同，
    顯係基於概括犯意而為之，應依連續犯規定論以一罪，並加重其刑。又併辦之被
    告向告訴人乙○○詐得一百七十四萬八千四百元部分、向被害人己○○詐得三十
    萬元部分及向被害人戊○○詐得五十萬元部分雖均未經起訴，然前開部分與起訴
    部分有連續犯之裁判上一罪關係，為起訴效力所及，本院自得併予審理，附此敘
    明。
三、原審認被告罪證明確，予以論罪科刑，固非無見，惟原判決就被告向被害人己○○詐得三十萬元部分及向被害人戊○○詐得五十萬元部分，漏未審酌，尚有未洽
    ，被告上訴意旨否認犯罪雖無理由，惟檢察官執此指摘原判決不當，為有理由，
    應由本院將原判決撤銷改判，爰審酌被告犯罪之動機、目的、手段及所造成損害
    甚鉅，迄未與被害人達成民事和解，暨其犯罪後之態度等一切情狀，量處如主文
    第二項所示之刑，以資懲儆。
據上論斷，應依刑事訴訟法第三百六十九條第一項前段、第三百六十四條、第二百九
十九條第一項前段，刑法第五十六條、第三百三十九條第一項，罰金罰鍰提高標準條
例第一條前段，判決如主文。
本案經檢察官劉靜婉到庭執行職務。
中    華    民    國    八十九    年        八        月      二十二    日
                            臺灣高等法院刑事第十五庭
                                審判長法  官  房  阿  生
                                      法  官  胡  泉  田
                                      法  官  雷  元  結
右正本證明與原本無異。
不得上訴。
                                      書記官  梁  雅  華
中    華    民    國    八十九    年        八        月      二十五    日
附錄：本案論罪科刑法條全文
刑法第三百三十九條第一項：
意圖為自己或第三人不法之所有，以詐術使人將本人或第三人之物交付者，處五年以
下有期徒刑、拘役或科或併科一千元以下罰金。


司法院資訊處製作；財團法人民間司法改革基金會備份。
